---
title: "proyecto_final"
output: html_document
date: "2025-11-05"
---

Cargar las librerías y la base de datos y limpiarla
```{r}
library(dplyr)
library(ggplot2)
library(modeest)
library(stringr)

tabla <- read.csv("bd1_8.csv", sep=";", header= TRUE)
head(tabla)


# Limpiamos la tabla de datos
tabla <- tabla %>%
  mutate(across(where(is.character), ~trimws(.)))
tabla$id <- 1:nrow(tabla)

```



filtramos la base de datos según la zona y la región
```{r}
# Filtramos por Bejaia
Bejaia <- tabla %>% 
  filter(Region == "Bejaia")

#Filtramos por Bejaia y si hay o no incendio
Bejaia_fire <- Bejaia %>%
  filter(Classes == "fire")
Bejaia_not_fire <- Bejaia %>% 
  filter(Classes == "not fire")

# Filtramos por Sidi
Sidi <- tabla %>% 
  filter(Region == "Sidi-Bel_Abbes")

#Filtramos por Bejaia y si hay o no incendio
Sidi_fire <- Sidi %>%
  filter(Classes == "fire")
Sidi_not_fire <- Sidi %>% 
  filter(Classes == "not fire")

#Cuando hay o no fuego
not_fire <- tabla %>% 
  filter(Classes == "not fire")
fire <- tabla %>% 
  filter(Classes == "fire")

```

Vemos como quedan los incendios en cada zona
```{r}
ggplot(tabla, aes(Region, fill=Classes))+
  geom_bar()
```
Tras el gráfico, vemos que en Bejaia los días con fuego y sin fuego son casi los mismos. En cambio, en Sidi-Bel_Abbes, vemos claramente que han habido más días con incendios que sin. 

Hacemos las tablas de frecuencias
```{r}
Bejaia_frecuencias <- Bejaia %>% 
  group_by(Classes) %>% 
  summarise(ni = n()) %>% 
  mutate(fi = round(ni/sum(ni), 4)) %>% 
  mutate(fi_porc = round(fi*100, 2));Bejaia_frecuencias

Sidi_frecuencias <- Sidi %>% 
  group_by(Classes) %>% 
  summarise(ni = n()) %>% 
  mutate(fi = round(ni/sum(ni), 4)) %>% 
  mutate(fi_porc = round(fi*100, 2));Sidi_frecuencias
```
Tras hacer las frecuencias, vemos que en Bejaia hay igualdad en días de incendios, mientras que en Sidi, casi el doble de días con fuego que sin fuego.

A continuación vamos a determinar qué factores contribuyen a los incendios. Puesto que hay dos regiones distintas, los factores que contribuyen a incendios varían de una zona a otra.

En primer lugar empezaremos analizando la zona de Bejaia. En concreto la lluvia
```{r}
lluvia_media_Bf <- Bejaia_fire %>% 
  summarize(máximo = max(Rain),
            mínimo = min(Rain),
            media = mean(Rain),
            var = mean((Rain - media)^2),
            sd = sqrt(var)
            );lluvia_media_Bf

lluvia_media_Bnf <- Bejaia_not_fire%>% 
  summarize(máximo = max(Rain),
            mínimo = min(Rain),
            media = mean(Rain),
            mediana = median(Rain),
            DM_me= mean(abs(Rain - mediana)),
            var = mean((Rain - media)^2),
            sd = sqrt(var),
            CV = sd/media,
            DV = mean(abs(Rain-mediana))
            );lluvia_media_Bnf
ggplot(tabla, aes(x=Region, y=Rain, color=Classes))+
  geom_boxplot()

```
En el gráfico observamos que en Bejaia, la lluvia es un factor clave para saber si hay fuego o no ya que los días en los que han habido incendios no ha llovido (0.01 es casi 0), en cambio los días en los que no ha habido incendio sí ha llovido. Por ser los datos de bejaia asimétricos a la derecha, podemos concluir que la mediana de lluvia ha sido de 0.5 (0.5>0).

Por lo que respecta a Sidi, no queda del todo claro que la lluvia sea un factor determinista puesto que puede llover y aún así haber incendios. O no llover y haber o no incendios.


El siguiente dato que vamos a analizar es el RH (Humedad relativa, en %)
```{r}
ggplot(tabla, aes(x=Region, y=RH, color=Classes))+
  geom_boxplot()
ggplot(tabla, aes(x=Region, y=RH, color=Classes))+
  geom_point(alpha=0.3)
```
En bejaia la humedad relativa no da mucha información, los datos no están claramente separados según si hay o no incendios. En el caso de Sidi, vemos que entre 20% y casi 50% de RH, hay fuego
```{r}
min_RH_sidinf <- min(Sidi_not_fire$RH);min_RH_sidinf
```
Vemos que entre un 20% y un 42%, podemos determinar que hay incendios en Sidi



Ahora vamos a ver como afecta DMC a los incendios
```{r}
ggplot(tabla, aes(x=Region, y=DMC, color=Classes))+
  geom_boxplot()
```
En el gráfico vemos que cuando no hay incendios, los valores de DMC son más bajos que cuando hay incendios. En este caso, son parecidos, cuando hay incendios, los valores pueden estar entre 16 y casi 65, mientras que cuando no hay incendios, suelen estar por debajo de 15. DMC se ve afectado por la temperatura, humaedad relativa y lluvia.

```{r}
ggplot(tabla, aes(Rain, DMC, color=Classes))+
  geom_point()
ggplot(tabla, aes(x = id)) +
  geom_line(aes(y = Rain), color = "blue") +
  geom_line(aes(y = DMC), color = "red")
cor(Bejaia$DMC,Bejaia$Rain)
```
Vemos en el gráfico de líneas que la Lluvia afecta directamente a DMC, cuando no llueve el mantillo está menos humedo y cuando llueve está más húmedo. A menor valor de DMC, mayor será la humedad. 
En el gráfico de puntos vemos que esto es correcto, a mayor lluvia menor humedad en el mantillo y viceversa.

