---
title: "proyecto_final"
output: html_document
date: "2025-11-05"
---

Cargar las librerías y la base de datos y limpiarla
```{r}
library(dplyr)
library(ggplot2)
library(modeest)
library(stringr)

tabla <- read.csv("bd1_8.csv", sep=";", header= TRUE)
head(tabla)


# Clean the data by trimming whitespace
tabla <- tabla %>%
  mutate(across(where(is.character), ~trimws(.)))

```

Seleccionar sólo Bejaia de la base de datos así como si hubo incendio o no
```{r}
# Now filter for Bejaia
Bejaia <- tabla %>% 
  filter(Region == "Bejaia")

# If you want only Bejaia AND fire:
Bejaia_fire <- Bejaia %>%
  filter(Classes == "fire")
Bejaia_not_fire <- Bejaia %>% 
  filter(Classes == "not fire")
```

vemos como quedan los datos
```{r}
ggplot(Bejaia, aes(Classes, fill = Classes))+
  geom_bar()
```
Hay casi la misma cantidad de días con fuego que sin fuego
```{r}
Bejaia_frecuencias <- Bejaia %>% 
  group_by(Classes) %>% 
  summarise(ni = n()) %>% 
  mutate(fi = round(ni/sum(ni), 4)) %>% 
  mutate(fi_porc = round(fi*100, 2));Bejaia_frecuencias
```
Tras hacer las frecuencias, vemos que el 52% de los días no hubieron incendios y el 48% de los días sí.

Correlacion entre la temperatura en Bejaia y la severidad de la sequía cuando hay incendios (DC)
```{r}
cor(Bejaia_fire$Temperature, Bejaia_fire$DC)
```

